臺灣高等法院刑事判決　　　　　　　　94年度上易字第1294號
上　訴　人　臺灣新竹地方法院檢察署檢察官
上　訴　人
即　被　告　乙○○
　　　　　　　　　　現另案羈押於臺灣台北看守所
上列上訴人因竊盜案件，不服臺灣新竹地方法院92年度易字第55
9號，中華民國94年6月29日第一審判決（起訴案號：臺灣新竹地
方法院檢察署92年度偵字第3668號），提起上訴，本院判決如下
：
    主  文
原判決撤銷。
乙○○共同連續攜帶兇器竊盜，處有期徒刑拾月。斜口鉗、十字
起子、固定扳手各壹支均沒收。
    事  實
一、乙○○前於民國88年間因違反毒品危害防制條例案件，經臺
    灣桃園地方法院以88年度壢簡字第697號判決判處有期徒刑
    6月確定；於89年間因竊盜案件，經上開法院以88年度易字
    第2355號判決判處有期徒刑1年，嗣經本院以89年度上易字
    第2533號撤銷原判決，改判處有期徒刑1年4月確定；復於90
    年間因違反毒品危害防制條例案件，經臺灣桃園地方法院分
    別以90年度易字第70號、90年度訴字第1215號判決判處有期
    徒刑7月、9月確定；而上開毒品案件嗣經定應執行有期徒刑
    1年6月後，與竊盜罪接續執行，於92年5月9日假釋出監，假
    釋期間至92年9月5日始期滿。詎乙○○於上述日期假釋出獄
    後竟仍不知悔改，基於意圖為自己不法所有之概括犯意，並
    與徐縣通（業經原審於93年4 月16日以92年度易字第559號
    判決判處有期徒刑5年，強制工作3年確定在案）基於共同犯
    意聯絡及行為分擔，於：(一)92 年5月24日凌晨4時30分許，
    在台中市○○路○段與麻園東街口，由乙○○在旁把風，並
    由徐縣通持其所有客觀上足資為兇器之斜口鉗、十字起子、
    固定扳手各一支，著手開啟丙○○所有停放在該處之車牌號
    碼2Ｒ－0609號自小客車（ＮＩＳＳＡＮ廠牌，黑色）之左
    前車門，欲竊取該部自小客車，惟因無法啟動車輛，徐縣通
    乃竊取放置在該車內之咖啡色手提包一個（價值約新台幣《
    下同》5百元）及每張面額均為1百元之加油卷共20張，得手
    後離去現場。(二)92年5月24日上午5時20許，在台中市○○路
    二五七號前，欲竊取甲○○所有停放在該處之車牌號碼ＤＦ
    －2977號（ＮＩＳＳＡＮ廠牌，深藍色，起訴書誤載為ＤＦ
    －8977號，公訴人論告書誤載為ＤＴ－2977號）自用小客車
    ，乃由由乙○○在旁把風，並由徐縣通持上開兇器，著手開
    啟ＤＦ－2977號自用小客車之車門後，破壞該車之大鎖（毀
    損部分未據告訴），惟因該車之警報器作響，並為甲○○發
    現並大聲喊叫「小偷那是我們的車」等語，徐縣通與乙○○
    乃逃離現場而未竊得ＤＦ－2977號自小客車。嗣於92年5月2
    8日晚上7時許，經警循線在桃園縣楊梅鎮○○○路中國石油
    股份有限公司所屬之加油站前，將乙○○逕行拘提到案，始
    查知上情。
二、案經新竹市警察局移送臺灣新竹地方法院檢察署檢察官偵查
    起訴。
    理  由
一、訊據上訴人即被告乙○○矢口否認有犯行，辯稱：伊未幫徐
    縣通把風，92年5月24日凌晨12時許，徐縣通到楊梅山東街
    11號來載伊去臺中西屯，說要到向友人借住之處所，適徐某
    友人在該處，伊與之相互介紹，即在該處飲酒，不久，徐縣
    通表示要帶伊去收取帳款，要伊幫忙顧其車子，並稱如收到
    帳要朋分給伊伊在車上睡覺並未下車，92年5月24日凌晨5時
    20分，徐縣通叫伊看一部車子，並稱該車車主即為債主，叫
    伊看好那部汽車，徐縣通就進入巷子說要去買早點，伊就一
    直看那部汽車，但是車主均沒有下來云云。
二、
  (一)按被告以外之人於審判外之言詞或書面陳述，除法律有規定
    者外，不得作為證據。又被告以外之人於審判外之陳述，經
    當事人於審判程序同意作為證據，法院審酌該言詞陳述或書
    面陳述作成時之情況，認為適當者，亦得為證據。當事人、
    代理人或辯護人於法院調查證據時，知有第159 條第1 項不
    得為證據之情形，而未於言詞辯論終結前聲明異議者，視為
    有前項之同意，刑事訴訟法第159 條第1 項及第159 條之5
    分別定有明文。查被告乙○○對於共同被告即共犯徐縣通、
    被害人丙○○、甲○○於警詢時之陳述，在本院準備程序中
    ，就證據能力一節均表示無意見，且未於本案言語辯論終結
    前聲明異議，本院審酌共同被告即共犯徐縣通、被害人丙○○、甲○○於警詢時之陳述係彼等於案發後數小時內就各自
    親身經歷之事實所為者，依渠等陳述作成時之情況，並不無
    適當之情形，自均得為證據，合先敘明。
  (二)被告乙○○於92年5月29日在臺灣新竹地方法院檢察署檢察
    官偵訊時自承：「我有與徐縣通一起‧‧去偷二部車，但只
    是幫忙把風而已，‧‧在台中市某路，二人有偷一部黑色裕
    隆ＮＩＳＳＡＮ的車」等語（見92年度偵字第2772號偵查卷
    第119至第120頁）；嗣於同日，在該署檢察官聲請羈押被告
    乙○○案件中，於原審羈押審訊時，被告乙○○仍再度坦承
    ：「對警局移送之犯罪事實沒有意見，在檢察官偵訊時所言
    屬實，我跟徐縣通五五分帳‧‧本案太丟臉了，不用通知家
    人等語（見原審92年度聲羈字第92號刑事卷第9至11頁）。
  (三)證人即共犯徐縣通於92年5月29日在臺灣新竹地方法院檢察
    署檢察檢察官偵訊時供稱：「自從92年5月20幾日開始，我
    先前在新竹監獄認識之友人乙○○出獄後來找我，我們就一
    起犯案，而我偷車時，由乙○○在旁把風，由我下手實施，
    ‧‧二件因車子開不走而作罷，‧‧約一星期前，大約在台
    中市○○路與文心路口，二人有偷一部裕隆ＮＩＳＳＡＮ的
    車等語（見同上開偵查卷第116至120頁）；嗣於同日，在該
    署檢察官聲請羈押共犯徐縣通案件中，於原審羈押訊問時，
    證人即共犯徐縣通復坦承：「我與乙○○是五五分帳，我在
    警訊及檢察官偵訊中所言均實在，‧‧都是我開車載乙○○
    到現場，他幫我把風」等語（見同上開刑事卷第7、8頁）；
    另於原審93年3月4日準備程序訊問時，共犯徐縣通仍承認上
    開犯行（見本院卷一第251頁背面）。
  (四)被害人丙○○於警詢時指訴陳稱：「92年5月24日9時，在台
    中市○○路○段與麻園東街口發現失竊，車子是裕隆黑色一
    千八百ＣＣ」等語；另被害人甲○○於警詢時指訴：「當時
    我正好起床上廁所，聽到我家車子（裕隆深藍色）警報器在
    響，我就走到二樓陽台往下看，結果看到一個小偷坐在駕駛
    座上，車門則是開啟狀態，我就開口說：小偷那是我們的車
    ，結果該小偷不理，我就下樓開鐵捲門，該小偷見狀即往我
    家隔壁巷子跑走了」等語（見92年度偵字第3668號偵查卷第
    22至25頁）。
  (五)再者，被告乙○○於案發當時所使用之0000000000號行動電
    話，與共犯徐縣通當時所使用之0000000000號行動電話之通
    聯紀錄二件（見上開第2772號偵查卷第102、158頁），證明
    被告與共犯徐縣通於92年5月24日5時20分許起至5時40分許
    止，彼二人互有以上開行動電話通話五通，且被告乙○○上
    開行動電話之通話基地台位置在台中市○○區○○路142 之
    7號7樓頂，而共犯徐縣通之基地台位置亦在台中市西屯區內
    ，可見無論由二人通話之時間、地點而言，均與被害人所述
    之遭竊時間、地點相符。亦且，被告與共犯徐縣通分別以上
    開行動電話，於92年5月24日5時20分42秒、同日5時32分55
    秒、同日5時34分51秒、同日5時39分25秒所為之通話譯文一
    件在卷可稽（見上開第2772號偵查卷第79頁）。由該譯文內
    容：「Ａ（即徐縣通）：你在前面看著就可以，我到別的地
    方弄一下，3分鐘回來。Ｂ（即被告乙○○）好。」、「Ａ
    ：等我一下車子放在轉角口，Ｂ：鐵門開了，你在弄的車子
    鐵門開了，Ａ：我知道，白色的是不是？Ｂ：不是，是黑色
    的，就是你弄的那一台鐵門已經拉起來了，Ａ：已經拉起來
    了是不是，那沒關係，等一下會關起來，Ｂ：有人騎摩托車
    出來了，Ａ：我看到了，他有在看我嗎？Ｂ：沒有，Ａ：那
    沒關係，等一下會關起來，那我先走好了，他要走了，沒關
    係。」、「Ｂ：可以了ＯＫ，Ａ：等一下我去的時候，你要
    走過來，你懂嗎？然後呢，裡面轉角好了，這樣比較妥當一
    點，Ｂ：不用啦！這樣就可以了，Ａ：我們沒有關，不用熄
    火，Ｂ：熄掉沒關係，我慢慢來就可以。」可知，對話中所
    謂之「弄」應該是指共犯徐縣通以所攜帶之兇器開啟車門之
    情形，蓋「弄」字係屬動詞，一般口語用法，是在表示人有
    肢體動作時始會用到該字，而所提到之「鐵門開了」，亦與
    被害人甲○○所述下樓開鐵捲門乙情相符，且由徐縣通告訴
    被告乙○○「你在前面看著就可以」一語，與把風之情狀相
    符，另通話中提到「黑色的（車子）」，亦與被害人所述之
    車子顏色相同，以上均可證明，被告與共犯徐縣通確實有在
    事實欄所示之時間、地點竊取車輛之行為。被告乙○○與共
    犯徐縣通上開陳述共同竊盜之情節彼此吻合，亦核與被害人
    丙○○、甲○○指訴失竊過程一致，顯見被告乙○○之自白
    核與事實相符，堪予採信。至於證人徐縣通嗣後於94年6月1
    5日在原審中證述翻稱：被告乙○○不知其偷車一事云云，
    然共犯徐縣通於檢察官及原審法官訊問時，均供述被告乙○○有在旁把風等語，而被告亦坦承確有把風行為，已如上述
    ，是以證人徐縣通此部分之證述，與事實不符，應屬事後迴
    護被告乙○○之說詞，不足採信。而被告乙○○所稱與徐縣
    通向他人索債，其是幫徐縣通「盯住」債務人所有之車子云
    云，然債務人住處之鐵捲門已打開，則被告乙○○大可以白
    話明白告訴徐顯通該情形，好讓徐縣通馬上前往索債，惟被
    告卻以「弄」等曖昧不清之字眼告訴徐縣通，而徐縣通更是
    以「我看到了，他有在看我嗎？」，以似極為恐懼遭對方目
    見之語詞回應被告，此種債權人害怕被債務人目睹之對話，
    至為不符常理。
  (六)綜上各情，參互以觀，被告乙○○上開所辯，均屬卸責之詞
    ，不足採信。其事證明確，犯行洵堪認定。
三、按刑法第321條第1項第3款之攜帶兇器竊盜罪，係以行為人
    攜帶兇器竊盜為其加重條件，此所謂兇器，其種類並無限制
    ，凡客觀上足對人之生命、身體、安全構成威脅，具有危險
    性之兇器均屬之，且祇須行竊時攜帶此種具有危險性之兇器
    為已足，並不以攜帶之初有行兇之意圖為必要，螺絲起子為
    足以殺傷人生命、身體之器械，顯為具有危險性之兇器。（
    最高法院79年度臺上字第5253號判例意旨參照）。本件共犯
    徐縣通為本件犯行時所攜帶之扣案斜口鉗、十字起子、固定
    扳手均為金屬材質，且甚為銳利堅硬，足以為殺傷人之生命
    、身體之器械，為具有危險性之兇器。故核被告乙○○所為
    ，就竊盜被害人丙○○之財物犯行部分，係犯刑法第321條
    第1項第3款之攜帶兇器加重竊盜既遂罪，就竊取甲○○事財
    物部分，係犯刑法第321條第1項第3款、第2項之攜帶兇器加
    重竊盜未遂罪。被告乙○○與共犯徐縣通間就上開竊盜犯行
    ，彼此間均有共同之犯意聯絡及行為分擔，應論以共同正犯
    。被告乙○○先後所為上開加重竊盜既遂及加重竊盜未遂犯
    行，時間緊接，手法相同，且係犯基本構成要件相同之罪名
    ，顯係基於概括犯意而為，應依連續犯之規定論以一加重竊
    盜既遂罪，並依法加重其刑。
四、原審認為被告乙○○罪證明確，予以論罪科刑，固非無見，
    惟查：沒收物之執行完畢與沒收物之不存在，並非一事，因
    犯罪依法必須沒收之物，雖已於共犯中之一人確定判決諭知
    沒收，並已執行完畢，對於共犯之判決，仍應宣告沒收。（
    最高法院76年度台上字第1843號判決及最高法院65年度第5
    次刑庭庭推總會議決議參照），本件原判決認定上訴人即被
    告乙○○與共犯徐縣通所有供犯罪所用之斜口鉗、十字起子
    、固定扳手各一支，業經原審判處徐縣通有期徒刑五年確定
    之該案件中諭知沒收，且業已送臺灣新竹地方法院檢察署執
    行沒收在案，而諭知不予沒收，自有違誤。檢察官上訴意旨
    以原審僅量處被告乙○○有期徒刑10月且未併諭知強制工作
    ，量刑過予輕縱云云，惟原審審酌被告乙○○正值年輕，竟
    不思勤奮努力，於甫獲假釋出獄未久，即連續竊取他人之財
    物，攜帶兇器行竊，對社會治安及民眾身家財產安全危害甚
    大，犯罪手段僅為把風，及參以竊盜案件次數、竊得財物之
    價值，被害人所受財產上之損害，及犯後於審理中仍未坦承
    犯行，偶至台中找共犯徐縣通始臨時起意而為本件犯行，尚
    難認已有犯罪之習慣，亦無諭知強制工作之必要，而量處有
    期徒刑10月，原審此部分之量刑尚屬允洽適當，檢察官之上
    訴指摘原判決量刑不當雖無理由，被告乙○○上訴否認犯罪
    亦無理由，然原審判決既有上開違誤，應由本院將原判決撤
    銷改判。爰審酌被告乙○○正值年輕，竟不思勤奮努力，甫
    於假釋出獄未久，有本院被告前案紀錄表在卷可參，不知惕
    勵並珍惜國家給予之自新機會，攜帶兇器行竊，對社會治安
    及民眾身家財產安全危害甚大，犯罪手段為把風，所竊盜得
    財物價值尚未鉅大，被害人所受財產上之損害，及犯後於審
    理中仍未坦承犯行等一切情狀，量處如主文第二項所示之刑
    。
五、至於共犯徐縣通所有供犯罪所用之斜口鉗、十字起子、固定
    扳手各一支，業據共犯徐縣通被告陳明在卷，應依刑法第38
    條第1項第2款宣告沒收。
據上論斷，應依刑事訴訟法第369條第1項前段、第364條、第299
條第1項前段，刑法第28條、第56條、第321條第1項第3款、第38
條第1項第2款，判決如主文。
本案經檢察官呂文忠到庭執行職務。
中　　華　　民　　國　　94　　年　　11　　月　　17　　日
　　　　　　　　　刑事第22庭審判長法　官  黃瑞華
　　　　　　　　　　　　　　　　  法　官  宋  祺
　　　　　　　　　　　　　　　　  法　官  蔡明宏
以上正本證明與原本無異。
不得上訴。
                                  書記官  陳建邦
中　　華　　民　　國　　94　　年　　11　　月　　17　　日
附錄：本案論罪科刑法條全文
中華民國刑法第321條
 犯竊盜罪而有左列情形之一者，處六月以上、五年以下有期徒刑
：
一  於夜間侵入住宅或有人居住之建築物、船艦或隱匿其內而犯
之者。
二  毀越門扇、牆垣或其他安全設備而犯之者。
三  攜帶兇器而犯之者。
四  結夥三人以上而犯之者。
五  乘火災、水災或其他災害之際而犯之者。
六  在車站或埠頭而犯之者。
前項之未遂犯罰之。
